臺灣高等法院刑事裁定　　　　　　　　 94年度聲再字第106號
　　再審聲請人
　　即受判決人　甲○○
上列聲請人因毀損案件，對於本院82年度上易字第1684號，中華
民國82年4月30日確定判決（臺灣板橋地方法院81年度自字第336
號），聲請再審，本院裁定如下：
    主  文
再審之聲請駁回。
    理  由
一、聲請意旨略稱：再審聲請人因於將受強制執行之際，意圖損
    害債權人之債權，而處分其財產，經台灣高等法院82年度上
    易字第1684號刑事判決處有期徒刑4月確定，然經台灣板橋
    地方法院93年度簡上字第79號分配表異議之訴事件民事確定
    判決證明係被誣告者，依刑事訴訟法第420條第1項第3款規
    定聲請再審，請求撤銷台灣高等法院82年度上易字第1684
    號毀損案件刑事確定判決，改判再審聲請人無罪云云。
二、按刑事訴訟法第420條第1項第3款規定，有罪之判決確定後
    ，受有罪判決之人，已證明其係被誣告者，固得聲請再審，
    但該款所謂已證明其係被誣告，須其證明已經判決確定，或
    其刑事訴訟不能開始或續行，非因證據不足者為限。此觀同
    條第二項之規定甚明。最高法院84年度台抗字第301號判例
    可資參照。
三、經查：本件原確定判決即本院台灣高等法院82年度上易字第
    1684號毀損案件，認定聲請人明知債權人天瑚股份有限（以
    下簡稱天瑚公司）執有其簽發到期日為73年11月28日，金額
    新臺幣268800元，發票日72年10月9日之本票一紙，業經天
    瑚公司聲請臺灣臺北地方法院（下稱臺北地院）於81年3月
    21日以81票速字第2991號民事裁定准予強制執行在案，聲請
    人係天瑚公司債務人，竟意圖損害債權人天瑚公司之債權，
    於同年4月20日將其所有座落臺北縣板橋市○○段512、514
    地號應有部分各六分之一之土地及其門牌同市○○街60之3
    號房屋出售予不知情之陳玉燕，並於同年5月27日辦妥移轉
    登記在案，嗣經自訴人天瑚公司提起自訴，本院於82年5月4
    日以82年度上易字第1684號判處聲請人於將受強制執行之際
    ，意圖損害債權人之債權，而處分其財產，有期徒刑4月確
    定等情，已據聲請人提出本院原確定判決即82年度上易字第
    1684號案判決書影本一份在卷可稽，又聲請人另提出與天瑚
    公司涉訟之臺灣板橋地方法院（下稱板橋地院）93年度簡上
    字第79號分配表異議之訴民事事件中，板橋地院認定該院81
    年度民執棗子第6464號清償票款強制執行事件於92年4月25
    日所製作之分配表次序5債權之執行名義即台北地院81年票
    速字第02991號本票准許強制執行民事裁定，其本票到期日
    為73年11月28日，依據票據法第22條第1項規定，於81年3
    月21日執行名義成立之前，即76年11月28日已罹於3年之時
    效；而同條第5項規定之利益償還請求權，算至88年11月28
    日，亦因15年時效屆滿消滅，聲請人得依法「拒絕給付」，
    此部分之票款應自該分配表中剔除，而為天瑚公司敗訴之判
    決，固有板橋地院93年度簡上字第79號分配表異議之訴判決
    書一份在卷可稽，然前開臺北地院以81票速字第2991號民事
    裁定所表彰之本票債權於板橋地院93年度簡上字第79號分配
    表異議之訴民事訴訟中被剔除，全係因聲請人行使該紙本票
    已罹於時效消滅之抗辯權，拒絕給付，致天瑚公司此部分之
    本票債權遭受敗訴判決，並非證明聲請人之原確定判決，即
    係被誣告者，聲請人據此聲請再審，自與法不合。
四、再者，因我國消滅時效制度，乃採抗辯權發生主義，即請求
    權本身並無消滅，僅發生時效之抗辯權而已，故聲請人雖於
    前開民事訴訟中，提出拒絕給付之消滅時效抗辯，而有於前
    開執行名義成立後，有妨礙債權人天瑚公司本票債權請求之
    事由發生，然均核與刑事訴訟法其他為受判決人之利益，得
    聲請再審之法定事由，無一符合。
五、據上論斷，本件再審聲請意旨均不符刑事訴訟法第420條第
    1項第3款之要件，其再審之聲請為無理由，應予駁回，爰依
    刑事訴訟法第434條第1項，裁定如主文。
中　　華　　民　　國　　94　　年　　4　　 月 　　29 　日
　　　　　　　　　刑事第22庭審判長法　官  黃瑞華
　　　　　　　　　　　　　　　　　法　官  宋  祺
　　　　　　　　　　　　　　　　　法　官  蔡明宏
以上正本證明與原本無異。
不得抗告。
                                  書記官  陳建邦
中　　華　　民　　國　　94　　年　　4　　 月 　　29 　日
